【裁判字號】    98,事聲,14
【裁判日期】    980929
【裁判案由】    聲明異議
【裁判全文】
臺灣雲林地方法院民事裁定              98年度事聲字第14號
異  議  人
即  債務人  乙○○
                 （
相  對  人  甲○○
上列當事人間因支付命事件，異議人對於民國98年8 月11日本院
民事執行處司法事務官所為98年度司促字第3335號裁定聲明異議
，本院裁定如下：
    主  文
原裁定廢棄。
    理  由
一、按當事人對於司法事務官處理事件所為之終局處分，得於處
    分送達後10日之不變期間內，以書狀向司法事務官提出異議
    。司法事務官認前項異議有理由時，應另為適當之處分；認
    異議為無理由者，應送請法院裁定之。法院認第1 項之異議
    為有理由時，應為適當之裁定；認異議為無理由者，應以裁
    定駁回之，民事訴訟法第240 條之4 定有明文。
二、異議意旨略以：相對人明知異議人長期居住於臺北縣土城市
    ，且相對人係因向異議人分租房屋而生糾葛，原屋主謝見章
    並曾向異議人、相對人同時發存證信函，相對人並據此而向
    臺灣板橋地方法院檢察署提起竊盜等告訴，上揭存證信函、
    檢察官不起訴處分書等，均記載異議人之住所為臺北縣土城
    市○○路2 號，況且異議人確實在臺北縣土城市○○路2 號
    經營餐廳，相對人亦曾數次到該餐廳，足徵相對人明知聲請
    人之營業處所或住所在臺北縣土城市○○路2 號，卻於聲請
    支付合命令時故意不告知法院，逕向異議人戶籍地送達，此
    一送達自屬不合法，乃提出本件異議等語。
三、按送達於住居所、事務所或營業所不獲會晤應受送達人者，
    得將文書付與有辨別事理能力之同居人或受僱人，為民事訴
    訟法第一百三十七條第一項所明定。依此規定，送達文書以
    應受送達人之住居所、事務所或營業所為送達處所，必已依
    法送達於上開處所而不獲會晤應受送達人，始得將文書付與
    有辨別事理能力之同居人或受僱人，倘未依法送達於應受送
    達人之住居所、事務所或營業所，而將文書付與他人代收者
    ，不生送達之效力。且此所稱同居人，係指與應受送達人居
    住在一處共同生活者而言。
    復按依一定之事實，足認以久住之意思，住於一定之地域者
    ，即為設定其住所於該地，為民法第二十條第一項所明定，
    是我國民法關於住所之設定，必須主觀上有久住一定地域之
    意思，客觀上有住於一定地域之事實，該一定之地域始為住
    所。而戶籍法為戶籍登記之行政管理規定，戶籍地址乃係依
    戶籍法所為登記之事項，戶籍地址並非為認定住所為唯一標
    準，故不得以戶籍登記之處所，一律解為當然之住所。（最
    高法院94年台抗字第611 號裁判意旨參照）
四、經查：
（一）本件相對人於聲請支付命令時，明知異議人實際上居住於
      土城市，並於臺北縣土城市○○路2 號經營餐廳，兩造並
      曾分別接受送達之上揭存證信函、檢察官不起訴處分書等
      ，其上均記載異議人之住所為臺北縣土城市○○路2 號，
      有上揭上揭存證信函、檢察官不起訴處分書等影本附卷可
      稽。揆諸兩造間之爭執亦起因於相對人向異議人分租臺北
      縣土城市○○路○ 段237 號3 樓而生糾葛，參以兩造之互
      動關係，足信相對人於聲請支付命令時，明知異議人係居
      住於臺北縣土城市，並臺北縣土城市○○路2 號經營餐廳
      。
（二）此外，相對人於本院查詢時，亦函稱「異議人乙○○於民
      國97年3 月1 日將所承租台北縣土城市○○市○○路2段
      237 、239 、241 號地下1 層及地上樓共4 層，並將同址
      第3 層分租給相對人（具函人）…具函人先前與異議人乙
      ○○聯絡時，已知道乙○○實際上是在台北縣土城市○○
      路○ 段237 、239 、241 號地下1 層及地上3 層共4 層營
      業（店名：寶島餐廳）。」等語，惟卷附支付命令聲請狀
      卻僅記載異議人之戶籍地，亦有上揭支付命令聲請狀在卷
      可憑。可見本件支付命令之核發與送達，確實逕依相對人
      之陳報而僅向異議人戶籍地為送達，而疏未考量異議人實
      際之營業地或住所地等主客觀因素。
（三）承上，本件支付命令之核發與送達，乃至異議人之異議，
      顯有重新檢卷核閱判斷之必要。
五、綜上，本件異議人主張異議人未受到合法之送達，則其所為
    支付命令之異議，是否屬故意逾期不為等情，不無重新審酌
    調查之餘地；從而，可認原裁定遽以駁回異議人之關於上揭
    支付命令之異議，尚有未洽，異議人請求廢棄原裁定，應認
    為有理由，爰依民事訴訟法第240 條之4 第3 項之規定，裁
    定如主文所示，應由本院司法事務官再行審酌本件支付命令
    之管轄、送達處所等情，而妥適辦理。
中    華    民    國    98    年    9     月    29     日
                  民事第一庭    法  官  黃玉清
以上正本係照原本作成。
如對本裁定抗告，須於裁定送達後10日內，向本院提出抗告狀。
中    華    民    國    98    年    9     月    29     日
                                書記官  林美鳳


司法院資訊處製作；財團法人民間司法改革基金會備份。
